臺灣高等法院高雄分院刑事裁定　　　　　　 96年度再字第3號
抗　告　人
即　被　告　甲○○
上列抗告人因聲請觀察勒戒案件，不服臺灣屏東地方法院中華民
國96年5 月31日裁定（96年度毒聲字第183 號），提起抗告，本
院裁定抗告駁回確定後，檢察官聲請重新審理，經本院裁定開始
重新審理，本院裁定如下：
    主  文
原裁定撤銷。
檢察官之聲請駁回。
    理  由
一、抗告意旨略以：抗告人即被告（以下稱被告）甲○○自民國
    95 年1月13日，由屏東監獄服刑期滿以來，均安份守己，在
    鐵工廠從事鐵工，不再做違法之事，也不再施用毒品，並按
    月向觀護人報到及接受採尿檢驗，結果均未有毒品反應，且
    殘刑僅剩1 個多月，不可能再施用毒品。96年4 月16日被告
    曾因急性上呼吸道感染，前往屏東縣麟洛社區診所打針、拿
    藥水、藥丸，此有診斷證明書及所服用之藥物可證，又到麟
    洛鄉君安西藥房購買專治呼吸支氣管、肺部、痰液阻塞及專
    治心律不整等藥物，並附上吃剩餘之藥物及藥物說明書，故
    可能因被告服用上開藥物才被檢出有嗎啡反應，請詳予查明
    斟酌撤銷原裁定，為此提起抗告等語。
二、檢察官聲請意旨略以：被告前因施用毒品案件，經臺灣屏東
    地方法院裁定令入戒治處所強制戒治，於民國88年3 月25日
    經法院裁定停止處分出所併交付保護管束，而於88年9 月20
    日保護管束期滿執行完畢，由臺灣屏東地方法院檢察署檢察
    官以88年度戒毒偵字第95號為不起訴處分確定。被告復於強
    制戒治執行完畢5 年後，再基於施用第一級毒品之犯意，於
    96年4 月18日8 時48分許往前回溯72小時內之某時許，在屏
    東縣不詳處所，施用第一級毒品海洛因1 次，嗣於96年4 月
    18日，因其係受保護管束人，故臺灣屏東地方法院檢察署定
    期接受採尿，其尿液經送驗呈嗎啡陽性反應，始知上情。爰
    依毒品危害防制條例第20條第3 項、第1 項規定，聲請裁定
    將被告送勒戒處所觀察、勒戒等語。
三、原裁定略以：
  (一)被告曾因施用毒品案件，於87年間經臺灣屏東地方法院裁定
    令入勒戒處所觀察、勒戒，並因有繼續施用毒品傾向，經裁
    定令入戒治處所強制戒治，嗣經裁定停止戒治付保護管束，
    於88年9 月20日保護管束期滿未經撤銷，視為強制戒治執行
    完畢，有臺灣高等法院被告前案紀錄表附卷可稽。又被告於
    96 年4月18日上午8 時48分，因執行保護管束，在臺灣屏東
    地方法院檢察署接受採尿並送驗，結果含有可待因（155ng/
    ml）及嗎啡（778ng/ml）成分，經判定為嗎啡陽性反應等情
    ，亦有臺灣屏東地方法院檢察署施用毒品犯受保護管束人尿
    液檢體監管紀錄表、臺灣檢驗科技股份有限公司濫用藥物尿
    液檢驗報告各1 紙在卷可憑。
  (二)按每毫升（ml）尿液中總可待因含量大於300ng ，且嗎啡與
    可待因含量比小於2 比1 時，固可研判係服用可待因所致（
    見法務部調查局90年8 月2 日陸字第90046164號函，引自司
    法院編印「法官辦理刑事案件參考手冊(一)毒品危害防制條例
    部分），惟本件被告之尿液經檢驗結果並無此一情形，自難
    認係服用可待因所致。再者，一般濫用藥物尿液檢驗，於檢
    驗尿液中之嗎啡、可待因時，係將其尿液中之嗎啡共軛物或
    可待因共軛物進行水解，產生嗎啡或可待因之原態，再檢測
    總嗎啡及總可待因含量，服用海洛因毒品常可檢出可待因或
    其共軛物，而服用嗎啡長效錠可檢出可待因或其共軛物之機
    率甚微，且毒品於尿液中排出之最長時限，受施用劑量、施
    用方式、個人體質及其代謝情況等因素影響，因個案而異，
    一般可檢出之最長時限，海洛因為服用後2 至4 天（見行政
    院衛生署管制藥品管理局93年12月2 日管檢字第0930011566
    號、91年9 月23日管檢字第109652號函，引自同上參考手冊
    ），準此，被告於96年4 月18日上午8 時48分經採尿送驗，
    結果有前述可待因及嗎啡含量，應可判斷其於採尿前4 日內
    有施用第一級毒品海洛因之行為無誤。因認檢察官之聲請為
    正當，而依修正後毒品危害防制條例第20條第1 項、第3 項
    規定，裁定將被告送勒戒處所觀察、勒戒，期間不得逾2 月
    等語。
四、經查，原審裁定准許檢察官之聲請而裁定被告送觀察、勒戒
    ，固非無見。然查，被告對原審裁定抗告後，曾經本院以96
    年度毒抗字第60號裁定駁回抗告而確定，被告於上開裁定確
    定後之96年7 月30日受通知而到臺灣屏東地方法院檢察署執
    行，於執行前受訊問時辯稱：伊真的沒有再施用毒品了，當
    時伊於96年4 月16日因感冒去就醫，醫生開藥及感冒藥水給
    伊，伊於同年月17日上午、下午各喝半瓶感冒藥水，翌日就
    去地檢署驗尿等語。嗣經檢察官傳喚證人即麟洛社區診所陳
    擇旭醫師於訊中結稱：伊於96年4 月16日診斷被告有感冒且
    乾咳之症狀，有開立晟德甘草止咳水（Liquid BrownMixtur
    e ，由晟德大藥廠股份有限公司製造）給被告服用等語。復
    有麟洛社區診所診斷證明書、藥品明細收據、病歷資料影本
    、及甘草止咳水成份說明書各1 份附卷可參，是被告確因感
    冒（急性上呼吸道感染）至該診所就診，並由醫師開立感冒
    藥水（即甘草止咳水）給被告服用止咳乙節，應堪認定。而
    上開本院之原確定裁定雖認每毫升（ml）尿液中總可待因含
    量大於300ng ，且嗎啡與可待因含量小於2 比1 時，可研判
    係服用可待因所致，本件被告尿液中可待因含量僅有155ng/
    ml，未超過300n g/ml ，且嗎啡含量為778ng/ml，嗎啡與可
    待因含量約為5 比1 ，研判應非單純服用可待因所致等語。
    然上開甘草止咳水經送行政院衛生署管制藥品管理局檢驗之
    結果，其含有鴉片（內含有嗎啡、可待因）成分，而施用含
    鴉片之藥品，其尿液可能檢出嗎啡及可待因，有該局96年9
    月5 日管檢字第0960008894號鑑定書1 份附卷可參。是被告
    縱非可待因施用者，但如用含鴉片成分之甘草止咳水，其尿
    液確有檢出嗎啡，可待因成分之可能。又據法務部法醫研究
    所毒物化學組發表之「服用複方甘草合劑於尿液中嗎啡及可
    待因含量分析」之論文研究指出，服用複方甘草合劑（Brow
    nMixture）錠劑或溶液劑，尿液中嗎啡濃度通常不會大於40
    00ng/ml ，而服用複方甘草合劑溶液劑（即本件之甘草止咳
    水），可待因不易超過2500ng/ml ，其實驗之志願者服用不
    同劑量（5ml 至15ml）之複方甘草合劑溶液劑，所提供之尿
    液樣品中其嗎啡濃度在52小時內，皆超過衛生署所定300ng
    閥值，其嗎啡及可待因比值範圍為1.67至7.58，平均值為2.
    75±1.31，此有晟德大藥廠股份有限公司於96年8 月15日晟
    德（95產）第960801號函附之該論文1 份在卷可參。而本件
    被告尿液中可待因含量155ng/ml，嗎啡含量為778ng/ml，嗎
    啡與可待因比值約為5 比1 ，是其嗎啡濃度未大於4000ng/m
    l ，且嗎啡與可待因比值亦未逾上開實驗比值範圍。另被告
    雖有施用毒品前科，但均係施用第二級毒品甲基安非他命，
    並無施用第一級毒品海洛因之行為，有臺灣屏東地方法院87
    年度易字第298 號判決、87年度毒聲字第201 號裁定各1 份
    附卷可稽。綜上所述，被告應未施用海洛因，而係服用上開
    甘草止咳水，致尿液中檢出嗎啡及可待因成分無訛。
六、綜上所述，原審裁定以本案採集尿液之檢驗結果，而依毒品
    危害防制條例第20條第1 項規定，裁定被告應送勒戒處所觀
    察、勒戒，依上開說明，容有未洽。抗告意旨所陳係因服用
    醫師處方藥物致尿液呈上開嗎啡陽性反應等語，指摘原裁定
    不當，為有理由，自應將原裁定撤銷；又本件聲請人即臺灣
    屏東地方法院檢察署檢察官既亦以上開理由而對本院上開原
    確定裁定聲請重新審理，而經本院認有理由而裁定開始重新
    審理，已如前述，被告不應受勒戒處所之觀察、勒戒處分，
    此部份事證業已明確，本院因認有必要自為裁定，爰裁定本
    件檢察官觀察、勒戒處分之聲請應予駁回。
據上論結，應依刑事訴訟法第413 條，裁定如主文。
中　　華　　民　　國　　96　　年　　11　　月　　19　　日
                  刑事第七庭    審判長法  官    莊飛宗
                                      法  官    孫啟強
                                      法  官    邱明弘
以上正本證明與原本無異。
不得再抗告。
中　　華　　民　　國　　96　　年　　11　　月　　19　　日
　　　　　　　　　　　　　　　　　　　書記官    黃玉珠
